【裁判字號】    99,易,518
【裁判日期】    990427
【裁判案由】    詐欺
【裁判全文】
臺灣高雄地方法院刑事判決               99年度易字第518號
公  訴  人  臺灣高雄地方法院檢察署檢察官
被      告  庚○○
上列被告因詐欺案件，經檢察官提起公訴（98年度偵字第33474
、34941 、37812 號）及移送併辦（99年度偵字第3579、3464號
，臺灣新竹地方法院檢察署99年度偵字第1140號），本院判決如
下：
    主  文
庚○○幫助犯恐嚇取財罪，累犯，處有期徒刑陸月，如易科罰金
，以新臺幣壹仟元折算壹日。
    事  實
一、庚○○前因肅清煙毒條例等案件，經法院判處有期徒刑8 年
    、3 年2 月、3 月，並合併定應執行之刑為有期徒刑10年6
    月確定，於民國84年2 月20日入監服刑，於88年7 月6 日縮
    短刑期假釋付保護管束，於94年3 月19日保護管束期滿、假
    釋未經撤銷視為執行完畢（構成累犯）。詎不知警惕，雖預
    見將自己帳戶提供他人使用，可能幫助他人從事財產犯罪，
    竟基於幫助他人犯恐嚇取財、詐欺取財罪之未必故意，於98
    年5 月26日至同年6 月2 日間某時，在某處，將其先前申辦
    之高雄籬仔內郵局局號：000000-0、帳號：000000-0號帳戶
    （下稱前開郵局帳戶），及甫於98年5 月26日辦妥重新啟用
    手續並申領金融卡之臺灣銀行小港分行帳號000000000000號
    帳戶（下稱前開臺銀帳戶）之金融卡及密碼，一併提供予欠
    缺信賴關係之某真實姓名、年籍不詳成年男子，再由該男子
    分別提供予不同犯罪集團使用。嗣取得前開郵局帳戶之擄鴿
    集團成員，乃共同基於意圖為自己不法所有之恐嚇取財犯意
    聯絡，於98年6 月2 日11時許，致電鴿主壬○○，恫稱：必
    須支付新臺幣（下同）3,300 元，始得贖回賽鴿等加害財產
    安全之言語，使壬○○心生畏懼，依對方指示，於98年6 月
    3 日10時44分許，匯款3,300 元入前開郵局帳戶內以贖回賽
    鴿。至取得前開臺銀帳戶之詐欺集團成員，也旋各共同基於
    意圖為自己不法所有之詐欺取財犯意聯絡：(一)在欠缺交易真
    意之情況下，於奇摩拍賣網分別刊登拍賣特定商品之不實訊
    息，並提供前開臺銀帳戶帳號作為匯款帳號使用，適有附表
    編號1 至5 所示被害人瀏覽各該不實拍賣訊息後，陷於錯誤
    ，分別於該附表所示之匯款日期，將該附表所示之金額，匯
    入前開臺銀帳戶內；(二)於98年6 月10日18時45分許，致電丙○○，佯稱先前網路購物付款設定錯誤，必須使用金融卡操
    作自動櫃員機進行更正云云，使丙○○陷無錯誤而依對方指
    示操作自動櫃員機，因而於該附表編號6 所示之匯款日期，
    將該附表所示之金額，匯入前開臺銀帳戶內。嗣壬○○及附
    表所示被害人分別報警循線查悉全情。
二、案經高雄市政府警察局小港分局報請，及臺灣高等法院檢察
    署檢察長函轉臺灣高雄地方法院檢察署檢察官偵查起訴暨移
    送併辦，及新竹縣警察局竹北分局報請臺灣新竹地方法院檢
    察署檢察官移送併辦。
    理  由
壹、證據能力部分
    本判決所引用之證據資料（詳後引用之各項證據），其中係
    屬傳聞證據部分，縱無刑事訴訟法第159 條之1 至第159 條
    之4 或其他規定之傳聞證據例外情形，亦因被告庚○○及檢
    察官均已明示同意作為證據使用（本院審易字卷第24頁），
    且本院審酌卷內並無事證顯示各該陳述之作成時、地與週遭
    環境，有何致令陳述內容虛偽、偏頗之狀況後，也認為適當
    ，依刑事訴訟法第159 條之5 第1 項之規定，為傳聞法則之
    例外，應有證據能力。
貳、實體部分
一、訊據被告庚○○就前開郵局及臺銀帳戶係其所申辦，及該等
    帳戶嗣遭作為恐嚇取財或詐欺取財使用各情固均不爭執，惟
    矢口否認有何幫助犯罪之意，並辯稱：前開郵局及臺銀帳戶
    是一起遺失或遭竊的，我並未將帳戶提供予他人使用，更無
    任何幫助犯罪的意思云云。經查：
  (一)前開郵局、臺銀帳戶均係被告所申辦，且被告曾於98年5 月
    26日辦理前開臺銀帳戶重新啟用手續，並申領金融卡；又前
    開郵局帳戶遭擄鴿集團成員於98年6 月2 、3 日向被害人壬○○恐嚇取財3,300 元得手，另前開臺銀帳戶於98年6 月初
    ，亦遭詐欺集團成員作為詐欺取財使用，致附表所示被害人
    均陷於錯誤，因而各於附表所示之匯款日期，將該附表所示
    之金額，匯入前開臺銀帳戶內各情，為被告所不爭執，且分
    經被害人壬○○（嘉義縣警察局中埔分局卷第19-24 頁）、
    彭素貞、戊○○、甲○○、辛○○、乙○○、丙○○陳述明
    確，並有前開郵局帳戶客戶基本資料暨最近交易資料（同前
    卷第27頁）、郵政國內匯款單（同前卷第28頁，即壬○○之
    匯款憑證）、臺灣銀行小港分行98年7 月10日小港營密字第
    09800022501 號函檢送之前開臺銀帳戶印鑑卡、申請人身分
    證影本、申請人98年5 月26日存檔照片、存摺存款明細查詢
    單、個人戶資料查詢單（臺灣臺北地方法院檢察署98年偵字
    第23643 號影卷第11-20 頁）及附表所示被害人匯款憑證、
    奇摩拍賣網頁暨往來電子郵件列印資料（附表所示被害人之
    陳述、匯款憑證等資料，參該附表「證據及出處」欄所載）
    在卷可稽，自堪認定。
  (二)姑不論被告關於前開郵局及臺銀帳戶是一起遺失或遭竊等所
    辯，已顯然悖於一般人多將金融卡等物妥為放置以避免遺失
    、遭竊之常情。再者，帳戶金融卡及密碼之使用，具有相當
    之專屬性、私密性，衡情，如非帳戶權利人有意提供使用，
    他人焉有擅用非自己所有帳戶予以匯提款項之理？另自犯罪
    集團成員之角度審酌，渠等既知使用與自己毫無關聯性之他
    人帳戶資為掩飾，俾免犯行遭查緝，當亦明瞭社會上一般稍
    具理性之人如遇帳戶金融卡（甚且連同密碼一起）遺失或遭
    竊情事，為防止拾、竊得者擅領存款或擅用帳戶，必旋於發
    現後立即辦理掛失手續，在此情形下，若猶然以各該拾、竊
    得帳戶作為指示被害人匯入款項之犯罪工具，即有可能無法
    提領犯罪所得，致渠等大費周章從事之犯行成空，是以犯罪
    集團成員若非確信該帳戶所有人不會立即辦理掛失，當不至
    以該帳戶從事於財產犯罪，而該等確信與把握，在該帳戶金
    融卡乃係拾、竊得，而非出於帳戶權利人有意提供使用之情
    形，實斷無發生可能，是故前開郵局及臺銀帳戶之金融卡及
    密碼等物，確係被告提供予欠缺信賴關係之他人使用者，已
    可堪認明。再參諸本院前所認明前開郵局帳戶遭作為恐嚇取
    財使用之時點為98年6 月2 日，而前開臺銀帳戶遭作為詐欺
    取財使用之時點則為98年6 月8 至10日間，二者相差無幾，
    又被告甫於98年5 月26日，方辦理前開臺銀帳戶重新啟用手
    續，亦如前述，則被告應係同時提供前開郵局、臺銀帳戶之
    金融卡及密碼，且提供之時點應在98年5 月26日至同年6 月
    2 日之間，也堪以認定。
  (三)邇來各式各樣之詐欺取財犯罪類型層出不窮，該等犯罪多係
    利用他人之帳戶以躲避警方追查，並迭經媒體廣為披載、報
    導，此應為常人本於一般認知能力所能知悉，被告既係心智
    健全之成年人，當無諉為不知之理。被告竟將自己申辦帳戶
    之金融卡及密碼，提供予欠缺信賴關係之他人使用，且於偵
    審程序中，未就提供緣由作出任何說明、解釋，顯足認被告
    於無端將前開郵局、臺銀帳戶提款卡及密碼提供予欠缺信賴
    關係之人之際，業對於該等帳戶嗣將遭犯罪集團成員用於恐
    嚇取財或詐欺取財等財產犯罪使用乙情有所預見，而無違其
    本意，被告關於自己並無幫助他人犯罪意思等所辯，係屬卸
    責之詞，無足憑信。
  (四)綜上，本案事證明確，被告犯行堪以認定，應依法論科。
二、論罪
  (一)查該取得、持用前開郵局帳戶金融卡及密碼之擄鴿集團成員
    ，共同基於意圖為自己不法所有之犯意聯絡，以加害財產安
    全等言語，向被害人壬○○施加恫嚇，致被害人壬○○因心
    生畏懼而匯付款項，所為應係犯刑法第346 條第1 項之恐嚇
    取財罪；另取得、持用前開臺銀帳戶之詐欺集團成員，共同
    基於意圖為自己不法所有之犯意聯絡，分別向被害人彭素貞
    、戊○○、甲○○、辛○○、乙○○、丙○○施用詐術並取
    得款項，所為則各係犯刑法第339 條第1 項之詐欺取財罪。
  (二)惟被告單純提供帳戶予他人使用之行為，並不能逕與向被害
    人施加恫嚇、施以欺罔之恐嚇、詐術行為等視，且亦無證據
    證明被告曾參與恐嚇取財或詐欺取財犯行之構成要件行為，
    是以被告應僅係對於他人遂行之恐嚇取財及詐欺取財等犯行
    ，資以助力，核其所為，乃係恐嚇取財及詐欺取財罪之幫助
    犯，爰依刑法第30條第2 項之規定，減輕其刑。被告以一提
    供帳戶金融卡、密碼之行為，同時幫助擄鴿集團成員向被害
    人壬○○恐嚇取財得手，及幫助詐欺集團成員分別向附表所
    示之被害人詐欺取財得逞，為想像競合犯，應從一重以幫助
    犯恐嚇取財罪論處。被告幫助擄鴿集團成員向被害人壬○○
    恐嚇取財，及幫助詐欺集團成員向附表編號1 、3 、4 所示
    被害人詐欺取財等犯行雖未據起訴，惟該部分犯行與檢察官
    提起公訴之犯行，既存有想像競合犯之裁判上一罪關係，本
    院自當併予審理。
  (三)被告曾因肅清煙毒條例等案件，經法院判處有期徒刑8 年、
    3 年2 月、3 月，並合併定應執行之刑為有期徒刑10年6 月
    確定，於84年2 月20日入監服刑，於88年7 月6 日縮短刑期
    假釋付保護管束，於94年3 月19日保護管束期滿、假釋未經
    撤銷視為執行完畢一情，有臺灣高等法院被告前案紀錄表在
    卷可稽，被告於該徒刑執行完畢後，5 年以內故意再犯本案
    有期徒刑以上之罪，應論以累犯，並加重其刑。被告同具前
    開刑之加重及減輕事由，應依法先加後減。
三、本院審酌被告提供帳戶幫助他人遂行財產犯罪，助長社會犯
    罪風氣，行為確實可議，再者，被告於前述保護管束期滿後
    迄至98年5 月間，屢因施用毒品案件為警查獲，亦有前開前
    案紀錄表可稽，也足認其品行、素行非佳。惟念卷內並無事
    證足認被告曾因提供帳戶之行為，獲有犯罪所得。末斟以被
    告教育程度為國小肄業、家庭經狀況貧寒、現又因前述施用
    毒品案件在監執行中，及本案被害人所受損害之程度等一切
    情狀，爰量處如主文所示之刑，並諭知以1,000 元折算1 日
    之易科罰金折算標準。至檢察官求予量處有期徒刑8 月，尚
    嫌過重，併予指明。
據上論結，應依刑事訴訟法第299 條第1 項前段，刑法第346 條
第1 項、第339 條第1 項、第30條第1 項前段、第2 項、第55條
、第47條第1 項、第41條第1 項前段，刑法施行法第1 條之1 ，
判決如主文。
本案經檢察官丁○○到庭執行職務。
中    華    民    國    99    年    4     月    27    日
                  刑事第十一庭  審判長法  官  黃三友
                                      法  官  林俊寬
                                      法  官  莊珮吟
以上正本證明與原本無異。
如不服本判決應於收受本判決後10日內向本院提出上訴書狀，其
未敘述上訴理由者，並得於提起上訴後10日內向本院補提理由書
狀（均須按他造當事人之人數附繕本）「切勿逕送上級法院」。
中    華    民    國    99    年    4     月    27    日
                                      書記官  鍾淑美
┌──────────────────────────────────────────────────┐
│附表：                                                                                              │
├─┬───┬─────┬───────┬─────┬────────────────────────┤
│編│被害人│拍賣商品  │匯  款  日  期│金      額│證據及出處                                      │
│號│      │          │（ 民    國 ）│（新臺幣）│                                                │
├─┼───┼─────┼───────┼─────┼────────────────────────┤
│1 │己○○│CHANEL黑色│98年6 月8 日  │2萬6,000元│士林地檢98年偵字第13127 號卷第4-5 、41-42 頁之彭│
│  │      │銀鏈魚子醬│              │          │素真警詢、偵訊筆錄、同卷第13頁之存摺影本（即彭素│
│  │      │經典包    │              │          │貞匯款憑證）、同卷第17-19 頁之奇摩拍賣網頁及往來│
│  │      │          │              │          │電子郵件列印資料--檢察官於審理期日當庭請求併辦  │
├─┼───┼─────┼───────┼─────┼────────────────────────┤
│2 │戊○○│CHANEL黑色│98年6 月8 日19│2萬2,000元│板檢98年偵字第25985 號卷第11-13 、42-43 頁之張嘉│
│  │      │荔枝包    │時54分        │          │銘警詢、偵訊筆錄、同卷第27-36 頁之奇摩拍賣網頁及│
│  │      │          │              │          │往來電子郵件列印資料                            │
├─┼───┼─────┼───────┼─────┼────────────────────────┤
│3 │呂佩旋│皮包      │98年6 月8 日21│2萬元、1萬│竹檢99年偵字第1140號卷（影卷）第6 頁之甲○○警詢│
│  │      │          │時21分許、翌日│7,000元   │筆錄、同卷第10頁之一本萬利交易明細查詢（即甲○○│
│  │      │          │14時許（2 筆）│          │匯款憑證）--本件係併辦                          │
├─┼───┼─────┼───────┼─────┼────────────────────────┤
│4 │辛○○│BALENCIAGA│98年6 月9 日14│2萬5,000元│北檢98年偵字第23643 號卷（影卷）第6-8 頁之辛○○│
│  │      │巧克力巴黎│時25分許      │          │警詢筆錄、同卷第32頁之自動櫃員機交易明細表（即蔡│
│  │      │世家機車包│              │          │佳穎匯款憑證）、同卷第33-35 頁之奇摩拍賣網頁列印│
│  │      │          │              │          │資料--本件係併辦                                │
│  │      │          │              │          │                                                │
├─┼───┼─────┼───────┼─────┼────────────────────────┤
│5 │乙○○│保養品    │98年6 月10日  │2,260元   │士林地檢98年偵字第13499 號卷第9-11、73-74 頁之李│
│  │      │          │              │          │新潔警詢、偵訊筆錄、同卷第25頁之客戶交易明細表（│
│  │      │          │              │          │即乙○○匯款憑證）、同卷第48-63 頁之奇摩拍賣網頁│
│  │      │          │              │          │及往來電子郵件列印資料                          │
├─┼───┼─────┼───────┼─────┼────────────────────────┤
│6 │丙○○│×        │98年6 月10日19│2萬9,989元│雄檢98年偵字第34941 號卷第8-10頁之丙○○警詢筆錄│
│  │      │          │時12分        │          │、同卷第17頁之郵政自動櫃員機交易明細表（即丙○○│
│  │      │          │              │          │匯款憑證）                                      │
└─┴───┴─────┴───────┴─────┴────────────────────────┘
◎附錄本案所犯法條：
《刑法第346 條第1 項》
意圖為自己或第三人不法之所有，以恐嚇使人將本人或第三人之
物交付者，處6 月以上5 年以下有期徒刑，得併科1,000 元以下
罰金。
《刑法第339 條第1 項》
意圖為自己或第三人不法之所有，以詐術使人將本人或第三人之
物交付者，處5 年以下有期徒刑、拘役或科或併科1,000 元以下
罰金。
《刑法施行法第1 條之1 》
中華民國94年1 月7 日刑法修正施行後，刑法分則編所定罰金之
貨幣單位為新臺幣。
94年1 月7 日刑法修正時，刑法分則編未修正之條文定有罰金者
，自94年1 月7 日刑法修正施行後，就其所定數額提高為30倍。
但72年6 月26日至94年1 月7 日新增或修正之條文，就其所定數
額提高為3 倍。

司法院資訊處製作；財團法人民間司法改革基金會備份。
